臺灣高等法院刑事判決
109年度上訴字第2557號
    上  訴  人
    即  被  告  吳旭栓



    選任辯護人  任孝祥律師（法扶）
上列上訴人即被告因違反毒品危害防制條例案件，不服臺灣桃園
地方法院109年度訴字第448號，中華民國109年5月29日第一審判
決（起訴案號：臺灣桃園地方檢察署109年度偵字第8424號），
提起上訴，本院判決如下：
    主  文
上訴駁回。
    事  實
一、吳旭栓明知愷他命（Ketamine、又稱K他命）係毒品危害防
    制條例第2條第2項第3款所規定之第三級毒品，亦屬行政院
    依懲治走私條例授權公告「管制物品管制品項及管制方式」
    第1項第3款所列之管制進出口物品，不得非法運輸及私運進
    口，竟於民國109年2月28日之某時，在臺灣與真實姓名、年
    籍均不詳綽號「財神」之我國籍成年男子、「蜘蛛」之馬來
    西亞籍成年男子（均經臺灣桃園地方檢察署檢察官另行簽分
    偵辦）共同基於運輸第三級毒品愷他命、私運管制物品進口
    之犯意聯絡，約定由吳旭栓負責前往馬來西亞非法運輸愷他
    命來臺，吳旭栓可獲新臺幣10萬元之報酬，「財神」並將其
    中新臺幣1萬2,000元先匯至吳旭栓指定之銀行帳戶，吳旭栓
    自行購票後，並於同年3月7日搭機前往馬來西亞。吳旭栓抵
    達馬來西亞後，即由「蜘蛛」與其聯繫，並將其載往「LBSH
    OTEL」飯店，並於該飯店內交付馬來西亞幣1,000元作為旅
    遊花費；嗣於同年月10日搭機返臺前之某時許，由「蜘蛛」
    交付夾藏有愷他命之維他命C纖維粉即溶包39包（含袋總毛
    重為1,032公克、驗餘總淨重981.65公克、總純質淨重為832
    .80公克），並由吳旭栓將之藏放於行李箱；吳旭栓即以行
    李箱夾層夾藏方式攜帶愷他命自馬來西亞搭乘中華航空編號
    CI-722號班機，於同年3月10日晚間入境桃園機場。嗣吳旭
    栓在桃園機場接受入境檢查作業時，為警查獲上情，並扣得
    前揭藏有愷他命之維他命C纖維粉即溶包39包、及其所有供
    其與「財神」聯繫用之蘋果牌IPHONE行動電話1支。
二、案經法務部調查局桃園市調查處移送臺灣桃園地方法院檢察
    署檢察官偵查起訴。
    理  由
壹、程序部分（即證據能力）：
    本院援引之下列證據資料（包含供述證據、文書證據等），
    並無證據證明係公務員違背法定程序所取得，且檢察官、被
    告及其辯護人於本院準備及審理程序中，均同意有證據能力
    ，並作為證據使用；又經本院審認結果，尚無顯有不可信之
    情況與不得作為證據之情形，本院審酌上開證據資料製作時
    之情況，且無違法不當及證明力明顯過低之瑕疵，且均經本
    院於審理期日提示予檢察官、被告及其辯護人辨識而為合法
    調查，自均有證據能力。
貳、實體部分：
一、認定被告犯罪事實所憑之證據及理由：
  ㈠上開犯罪事實，業據被告於調查局詢問、偵訊、原審及本院
    審理中均坦承不諱（見偵卷第9頁至第16頁反面、第91頁至
    第95頁、原審卷第26頁、第59頁及本院卷第47頁、第68頁）
    ；此外，並有財政部關務署臺北關扣押貨物運輸工具收據及
    搜索筆錄、照片6張、報表、法務部調查局桃園市調查處搜
    索、扣押筆錄、扣押物品收據、扣押物品目錄表、行動電話
    翻拍照片1張（見偵卷第19頁至第29、31頁至第35、37頁至
    第45、49頁至第53頁）附卷及扣案如附表編號1、3所示之物
    可資佐證，足認被告之任意性自白應確與事實相符。
  ㈡又本案自被告查獲扣得之即溶包共39包，經送法務部調查局
    鑑定後，均檢出第三級毒品愷他命成分，驗餘合計淨重981.
    65公克，純質淨重約832.8公克等情，亦有該局109年3月21
    日調科壹字第10923203120號鑑定書1份在卷可稽（見偵卷第
    85頁）。
  ㈢綜上所述，足認被告之任意性自白應確與事實相符。被告共
    同運輸第三級毒品及私運管制物品進口之犯行均堪認定，應
    予依法論科。
二、論罪科刑：
  ㈠被告行為後，毒品危害防制條例第4條於109年1月15日經總統
    公布修正，並於同年7月15日施行，而109年7月15日修正施
    行前毒品危害防制條例第4條第3項係規定：「製造、運輸、
    販賣第三級毒品者，處7年以上有期徒刑，得併科7百萬元以
    下罰金。」；109年7月15日修正施行後毒品危害防制條例第
    4條第3項則規定：「製造、運輸、販賣第三級毒品者，處7 
    年以上有期徒刑，得併科1千萬元以下罰金。」。經比較新
    舊法之結果，被告行為後之法律並未較有利，依刑法第2條
    第1項前段規定，自應適用行為時即109年7月15日修正施行
    前毒品危害防制條例第4條第3項之規定處罰。
  ㈡另按愷他命係毒品危害防制條例第2條第2項第3款所列第三級
    毒品，且為行政院依懲治走私條例第2條第3項授權公告之「
    管制物品管制品項及管制方式」第1項第3款之管制進出口物
    品，不得非法運輸及私運進口。又按所謂「運輸」，係指本
    於運輸意思而搬運輸送而言，倘其有此意圖者，一有搬運輸
    送之行為犯罪即已成立，並非以運抵目的地為完成犯罪之要
    件（最高法院92年度台上字第5426號判決要旨參照）；運輸
    毒品罪祇以所運輸之毒品已實施運送為已足，並非以運抵目
    的地為完成犯罪之要件，換言之，區別該罪既遂、未遂之依
    據，應以已否起運為準，既已起運，構成該罪之輸送行為即
    已完成，不以達到目的地為既遂條件（最高法院93年度台上
    字第3018號判決要旨參照）；而懲治走私條例處罰走私行為
    之既遂或未遂，應以已否進入國界為準（最高法院69年度台
    上字第264號、84年度台上字第3794號判決要旨參照）。本
    案上開愷他命已自馬來西亞起運而經夾帶進入我國境內，入
    境後始經檢查發現而查獲，本案運輸及走私行為均已既遂無
    疑。是核被告所為，係犯毒品危害防制條例第4條第3項之運
    輸第三級毒品罪及懲治走私條例第2條第1項之私運管制物品
    進口罪。至於辯護人為被告辯護所稱：在海關就被查獲，沒
    有入境，應屬未遂，係誤解實務見解，併予指明。
  ㈢被告與綽號「財神」、「蜘蛛」等成年男子人就上開犯行，
    具有犯意聯絡與行為分擔，應論以共同正犯。另被告持有第
    三級毒品愷他命純質淨重20公克以上之低度行為，應為其運
    輸第三級毒品愷他命之高度行為所吸收，不另論罪。又被告
    上開犯行，係一行為觸犯上開2罪名，為想像競合犯，應依
    刑法第55條之規定從一重以運輸第三級毒品罪處斷。
  ㈣又毒品危害防制條例第17條之規定，亦業於109年1月15日修
    正公布，並自同年7月15日生效施行，而修正施行前毒品危
    害防制條例第17條第2項規定：「犯第4條至第8條之罪於偵
    查及審判中均自白者，減輕其刑。」，109年7月15日修正施
    行後則規定：「犯第4條至第8條之罪於偵查及歷次審判中均
    自白者，減輕其刑。」。經比較新舊法結果，修正施行後毒
    品危害防制條例第17條第2項規定，係以被告於歷次審判中
    均自白犯罪者，作為減刑之要件，而所謂歷次審判中均自白
    ，係指歷次事實審審級（包括更審、再審或非常上訴後之更
    為審判程序），且於各該審級中，於法官宣示最後言詞辯論
    終結時，被告為自白之陳述而言，而被告本即在原審及本院
    準備程序、審理中均已自白，是修正後之規定並未較為有利
    ，依刑法第2條第1項前段規定，應仍適用行為時即修正施行
    前毒品危害防制條例第17條第2項之規定處斷。查被告迭於
    調查局詢問、偵訊、原審及本院審理中就其運輸第三級毒品
    之犯行，均為坦承之供述，業如前述，是應依毒品危害防制
    條例第17條第2項規定，減輕其刑。
  ㈤犯罪之情狀顯可憫恕，認科以最低度刑仍嫌過重者，得酌量
    減輕其刑，刑法第59條固定有明文。惟該條所稱之酌量減輕
    其刑，必須犯罪另有特殊之原因與環境等等，在客觀上足以
    引起一般同情，認為即予宣告法定低度刑期尤嫌過重者，始
    有其適用。辯護意旨謂被告幼年父母就離異，由祖父母帶大
    ，從小與祖父母相依為命，目前被告不到30歲就失去所有的
    至親長輩，為填補空白小賭因此缺錢；在朋友建議下被告才
    運輸毒品，且運輸毒品並沒造成損害，也沒任何獲利，請依
    刑法59條減刑云云。然被告受邀而擔任實際運輸及私運第三
    級毒品愷他命進口之車手，且所運輸及私運進口之毒品重量
    非微，更係自馬來西亞運至國內，參與犯罪之情節及程度不
    輕，尚難認有何特殊之原因而於客觀上足以引起一般同情，
    是並無對被告宣告法定最低刑度尤嫌過重之情，依前揭說明
    ，自無刑法第59條規定之適用。辯護人上開辯護意旨，尚無
    可採。
三、維持原判決及駁回上訴之理由：
  ㈠原審以被告犯罪事證明確，適用毒品危害防制條例第4條第3
    項、第17條第2項、第19條第1項，懲治走私條例第2條第1項
    ，刑法第11條、第28條、第55條等規定，爰審酌被告正值壯
    年，無視各國對於杜絕毒品犯罪之禁令，竟不思自制以正當
    途徑賺取所需，反而因賭博惡習急需金錢而答應夾帶第三級
    毒品愷他命入境而為上述運輸走私毒品，以賺取報酬，所為
    助長毒品跨國交易，影響國家緝毒形象，且其與同案共犯所
    夾帶毒品數量甚多，所為實應非難，惟念其走私、運輸之前
    揭毒品尚未外流即遭查獲，所生之危害程度已有所減低，且
    其遭查獲後迭坦承犯行，深具悔意，參以其如前述之犯罪動
    機、目的、手段，及依其自述國中畢業之智識程度、案發時
    從事受僱廚師工作之家庭生活狀況等一切情狀，綜合斟酌後
    量處有期徒刑3年6月，以資懲儆。經核原審認事用法並無違
    誤，量刑亦屬允當，應予維持。
  ㈡沒收：
  ⒈扣案如附表編號1所示愷他命係被告與本案其餘共犯共同運輸
    之第三級毒品，已如前述，應認屬違禁物，是其驗餘部分應
    依刑法第38條第1項規定沒收；至於鑑驗用罄部分，既已滅
    失，自毋庸宣告再予沒收。另各該存放愷他命之外包裝，因
    與其所包裝毒品難以完全析離，復無析離之實益及必要，自
    應併視為違禁物，而併依前揭規定諭知沒收。
  ⒉未扣案如附表編號2所示之金錢，係被告為本件運輸、私運第
    三級毒品犯行可獲報酬之部分所得，此經被告於原審審理中
    供承明確（見原審卷第57頁至第58頁）；被告既係因本案違
    法運輸毒品犯行而取得上開旅費，則被告所取得上開旅費應
    認係犯罪所得無疑，爰依刑法第38條之1第1項前段、第3項
    之規定諭知沒收，於全部或一部不能沒收或不宜執行沒收時
    ，追徵其價額。另被告固於原審審理中自承因本案犯行而尚
    與其餘共犯約定本案事成後，可取得報酬新臺幣100,000元
    等語（見原審卷第26頁），惟被告於返回臺灣後即遭查獲，
    且依卷存事證亦無從證明被告已取得上開報酬，是此部分自
    無從依前揭規定宣告沒收，併此敘明。
  ⒊扣案如附表編號3所示手機係被告用以聯繫本案運輸毒品事宜
    所用，業據被告自承在卷（見原審卷第57頁），堪認上開手
    機為供被告與本案其餘共犯聯繫有關共同為本案運輸第三級
    毒品犯罪所用之物，且於犯罪實行有直接關係，自應依毒品
    危害防制條例第19條第1項規定宣告沒收。末以，扣案之SAM
    SUNG手機1支，因查無積極證據認與本案犯行相關，故不予
    宣告沒收，併此敘明。
  ㈢被告上訴意旨略以：被告坦承犯行，原審量刑過重，請酌減
    其刑云云；辯護人為被告辯稱：被告認罪，犯後態度良好，
    請依刑法第59條減刑，並給予緩刑等語。然查：
  ⒈被告對於原審判決上揭犯罪事實，採證、認事、用法均無爭
    執；僅爭執原審量刑過重。至於辯護人為被告辯護所稱：沒
    有入境在海關就被查獲，應屬未遂，如前所述，係誤解實務
    見解。
  ⒉按刑罰之量定，為事實審法院之職權，倘法院已審酌刑法第5
    7條各款所列情狀，而所量定之刑並未逾越法定刑範圍，亦
    無顯然失當情形，自不得任意指為違法（最高法院92年度台
    上字第2116號判決意旨參照），是刑之量定，為求個案裁判
    之妥當性，法律賦予審判法院裁量之權，量刑之輕重，屬於
    為裁判之法院得依職權自由裁量之事項，苟其量刑已以行為
    人之責任為基礎，並斟酌刑法第57條各款所列情狀，在法定
    刑度內，酌量科刑，如無偏執一端，致明顯失出失入情形，
    上級審法院即不得單就量刑部分遽指為不當或違法。又刑法
    第59條之酌量減輕其刑，必須犯罪另有特殊之原因與環境等
    ，在客觀上足以引起一般同情，認為即使宣告法定最低度刑
    期猶嫌過重者，始有其適用，且因為法院得依職權自由裁量
    之事項，此項職權之行使，若無客觀上顯然失當情形，即不
    得單憑主觀，任指為違法。
  ⒊查，原審爰以行為人之責任為基礎，審酌被告正值壯年，無
    視各國對於杜絕毒品犯罪之禁令，竟不思自制以正當途徑賺
    取所需，反而因賭博惡習急需金錢而答應夾帶第三級毒品愷
    他命入境而為上述運輸走私毒品，以賺取報酬，所為助長毒
    品跨國交易，影響國家緝毒形象，且其與同案共犯所夾帶毒
    品數量甚多，所為實應非難，惟念其走私、運輸之前揭毒品
    尚未外流即遭查獲，所生之危害程度已有所減低，且其遭查
    獲後迭坦承犯行，深具悔意，參以其如前述之犯罪動機、目
    的、手段，及依其自述國中畢業之智識程度、案發時從事受
    僱廚師工作之家庭生活狀況等一切情狀，綜合斟酌後量處有
    期徒刑3年6月，業以行為人之行為罪責為基礎，充分斟酌刑
    法第57條各款所列情狀，在法定刑度內，酌量科刑，無何偏
    執一端，致明顯失出失入情形，難認原判決，量刑有何不當
    之處。
  ⒋另被告因賭博缺錢，受邀擔任實際運輸及私運第三級毒品愷
    他命進口之車手，且所運輸及私運進口之毒品重量非微，更
    係自馬來西亞運至國內，參與犯罪之情節及程度不輕，難認
    有何情輕法重，而在客觀上足以引起一般同情而可堪憫恕之
    處，自無適用刑法第59條規定酌減其刑之餘地。另被告既量
    處有期徒刑3年6月，不符緩刑條件，併予指明。
  ⒌綜上，被告上訴，仍執前詞指摘原審判決不當，並無理由，
    應予駁回。
據上論斷，應依刑事訴訟法第368條，判決如主文。
本案經檢察官李承陶提起公訴，檢察官董怡臻到庭執行職務。
中　　華　　民　　國　　109 　年　　9 　　月　　9 　　日
                      刑事第一庭審判長法　官  李釱任
                                      法　官  崔玲琦
                                      法　官  梁耀鑌
以上正本證明與原本無異。
如不服本判決，應於收受送達後20日內向本院提出上訴書狀，其
未敘述上訴之理由者並得於提起上訴後20日內向本院補提理由書
（均須按他造當事人之人數附繕本）「切勿逕送上級法院」。
                                      書記官  宗志強
中華民國109年9月9日
附錄本案論罪科刑法條全文：
毒品危害防制條例第4條
製造、運輸、販賣第一級毒品者，處死刑或無期徒刑；處無期徒
刑者，得併科新臺幣 2 千萬元以下罰金。
製造、運輸、販賣第二級毒品者，處無期徒刑或 7 年以上有期
徒刑，得併科新臺幣 1 千萬元以下罰金。
製造、運輸、販賣第三級毒品者，處 7 年以上有期徒刑，得併
科新臺幣 7 百萬元以下罰金。
製造、運輸、販賣第四級毒品者，處 5 年以上 12 年以下有期
徒刑，得併科新臺幣 3 百萬元以下罰金。
製造、運輸、販賣專供製造或施用毒品之器具者，處 1 年以上
7 年以下有期徒刑，得併科新臺幣 1 百萬元以下罰金。
前五項之未遂犯罰之。
懲治走私條例第2條
私運管制物品進口、出口者，處 7 年以下有期徒刑，得併科新
臺幣 3 百萬元以下罰金。
前項之未遂犯罰之。
第 1 項之管制物品，由行政院依下列各款規定公告其管制品項
及管制方式：
一、為防止犯罪必要，禁止易供或常供犯罪使用之特定器物進口
    、出口。
二、為維護金融秩序或交易安全必要，禁止偽造、變造之各種貨
    幣及有價證券進口、出口。
三、為維護國民健康必要，禁止、限制特定物品或來自特定地區
    之物品進口。
四、為維護國內農業產業發展必要，禁止、限制來自特定地區或
    一定數額以上之動植物及其產製品進口。
五、為遵守條約協定、履行國際義務必要，禁止、限制一定物品
    之進口、出口。
附表：
編號 名稱及數量 備註 1 愷他命39包（含各該外包裝） ㈠驗餘合計淨重981.65公克，純質淨重約832.8公克。 ㈡鑑定結果略以：送驗粉末檢品39包，經檢驗均含第三級毒品愷他命成分，合計淨重982.66公克（驗餘淨重：981.65公克，空包裝總重49.14公克），純質淨重832.8公克。 2 未扣案之犯罪所得新臺幣12,000元及馬來西亞幣1,000元。  3  IPHONE 7PLUS手機1支 IMEI碼：000000000000000 行動電話號碼：0000000000